臺灣士林地方法院民事裁定
110年度亡字第63號
聲  請  人  程素杏  
            鍾佳樺  
            鍾岱珊  
            鍾名智  
共同代理人  雷皓明律師
上列聲請人聲請對失蹤人鍾朝恩為死亡宣告事件，本院裁定如下
：
    主    文
聲請駁回。
聲請程序費用由聲請人負擔。
    理    由
一、聲請意旨略以：失蹤人鍾朝恩（身分證統一編號：Z0000000
    00號）分別為聲請人程素杏之配偶，聲請人鍾佳樺、鍾岱珊
    、鍾名智之父。失蹤人於民國108年10月16日駕車外出前往
    基隆市八斗子碧砂漁港，卻於港邊紅燈塔附近海域落海，
　　迄今已逾一年，均未尋獲，又本件失蹤人鍾朝恩落海情形係
    屬特別災難，應適用民法第8條第3項之規定，為此聲請對失
    蹤人鍾朝恩為公示催告，並宣告失蹤人鍾朝恩死亡等語。
二、按失蹤人失蹤滿7 年後，法院得因利害關係人或檢察官之聲
    請，為死亡之宣告。失蹤人為遭遇特別災難者，得於特別災
    難終了滿1 年後，為死亡之宣告。民法第8 條第1 項、第3
    項分別定有明文。又所謂特別災難，乃有別於一般災難，係
    指風災、戰爭、海難等由自然或外在力量威脅生命之天災人
    禍而言。
三、經查：
    ㈠聲請人主張之事實，業據其等提出戶籍謄本、失蹤人鍾朝
      恩所駕車輛通行明細、失蹤人鍾朝恩所駕車輛行車紀錄器
      錄影截圖、失蹤人鍾朝恩手機定位查詢畫面、行政院國家
      搜救指揮中心傳真、基隆市消防局協尋照片、國防部海軍
      水下作業大隊協尋照片、受理失蹤人口案件登記表等件為
      證（見本院卷第17頁至第49頁），惟此僅能證明失蹤人鍾
      朝恩於108年10月16日落海失蹤之事實，尚無法認定其係
      遭遇特別災難而失蹤，合先說明。
    ㈡經本院向交通部中央氣象局詢問108年10月16日在失蹤人鍾
      朝恩手機定位之東經121.69734度、北緯25.21368度座標
      附近有無颱風、海嘯、地震等自然災難發生，據覆略以：
      「經查旨揭時間、座標附近無有感地震、海嘯及颱風發生
      ，檢附108年10月16日上午8時之地面天氣圖1份。」等語
      ，有該局110年11月24日中央參字第1100015317號函暨所
      附資料在卷可參（見本院卷第77頁至第79頁），是由前揭
      資料觀之，實無從認定失蹤人鍾朝恩失蹤係因異常海象或
      天候等不可抗力因素，且對於失蹤人鍾朝恩屬無可避免，
      即非因特別災難介入所致，故認失蹤人鍾朝恩之失蹤應純
      屬一般意外，而非特別災難。
    ㈢從而，失蹤人鍾朝恩之失蹤雖屬事實，但依卷內事證既難
      認定係遭特別災難之介入始失蹤，則失蹤人鍾朝恩之失蹤
      非合於民法第8條第3項所謂之特別災難，依前開民法第8
      條第1項規定，聲請人須於失蹤人鍾朝恩失蹤滿7年後，始
      得聲請法院為死亡宣告，是聲請人於失蹤人鍾朝恩失蹤未
      滿7年之際，即依民法第8條第3條規定聲請本院為失蹤人
      鍾朝恩死亡宣告，於法即有未合，為無理由，應予駁回。
      本件聲請人如認失蹤人鍾朝恩業已失蹤，且有管理其財產
      之必要，得依家事事件法相關規定辦理，附此敘明。
四、依家事事件法第154 條第3 項，裁定如主文。
中　　華　　民　　國　　110 　年　　11　　月　　29　　日
                    家事庭法  官  高雅敏
以上正本係照原本作成。
如對本裁定抗告，須於裁定送達後10日內向本院提出抗告狀。
中　　華　　民　　國　　110 　年　　11　　月　　29　　日
                          書記官　王慧萍